臺灣臺中地方法院刑事判決　　　　　　　96年度訴字第2227號
公　訴　人　臺灣臺中地方法院檢察署檢察官
被　　　告　丁○○
選任辯護人　王素玲律師
上列被告因搶奪案件，經檢察官提起公訴（九十六年度偵字第五
二三四號），本院判決如下：
    主    文
丁○○無罪。
    理    由
一、公訴意旨略以：被告丁○○於民國九十五年十月十五日上午
    八時十五分許，騎乘不詳車號之機車，夥同後座搭載之年籍
    不詳之成年人，行經臺中市○區○○街七八號前時，因見證
    人即被害人乙○○之裙子遭其所騎乘之腳踏車卡住，下車欲
    拉開裙子而未及注意之際，其二人竟共同基於意圖為自己不
    法所有之犯意聯絡，故將機車停放在證人乙○○腳踏車旁，
    由後座年籍不詳之成年人，迅速搶奪證人乙○○所有置放在
    腳踏車上之皮包一只，內有身分證件、名片、現金數千元及
    手機一支（OKWAP廠牌、序號為000000000000
    00）得手，被告丁○○並將上揭手機交由證人即其母邱黃
    月春（臺灣臺中地方法院檢察署檢察官另為不起訴處分）使
    用。嗣於九十五年十二月十九日 (起訴書誤載為九十五年十
    一月十七日)十五時三十分許，為警在被告丁○○與其母邱
    黃月春位於臺中縣大里市○○路二七六巷八號住處廚房櫃子
    下方查獲上開手機（業已發還），而為警循線查獲上情，因
    認被告涉犯刑法第三百二十五條第一項之搶奪罪嫌云云。
二、按犯罪事實應依證據認定之，無證據不得認定犯罪事實，又
    不能證明被告犯罪者，應諭知無罪之判決，刑事訴訟法第一
    百五十四條第二項及第三百零一條第一項分別定有明文。次
    按刑事訴訟法上所謂認定犯罪事實之證據，係指足以認定被
    告確有犯罪行為之積極證據而言；如未能發現相當證據或證
    據不足以證明，自不能以推測或擬制之方法，以為裁判基礎
    （最高法院二十九年上字第三一○五號、四十年台上字第八
    十六號判例參照）。又刑事訴訟法第一百六十一條已於九十
    一年二月八日修正公布，其第一項規定：檢察官就被告犯罪
    事實，應負舉證責任，並指出證明之方法。因此，檢察官對
    於起訴之犯罪事實，應負提出證據及說服之實質舉證責任。
    倘其所提出之證據，不足為被告有罪之積極證明，或其指出
    證明之方法，無從說服法院以形成被告有罪之心證，基於無
    罪推定之原則，自應為被告無罪判決之諭知（最高法院九十
    二年台上字第一二八號判例參照）。
三、公訴人認被告涉犯前開搶奪罪嫌，無非係以被告丁○○供述
    、證人邱黃月春、乙○○、甲○○之證述，及通聯調閱查詢
    單二份，指認犯罪嫌疑人紀錄表一紙、查獲手機之現場照片
    六張等為其論據之基礎，訊據被告丁○○固坦承持有證人乙○○遭人搶奪之前開手機，並交予證人即其母邱黃月春使用
    之事實，惟堅詞否認有何搶奪犯行，並辯稱：前開手機係證
    人甲○○於九十五年十月底左右，向伊借一千元時，將前開
    手機質押予伊，伊就將該手機交予證人邱黃月春使用，伊並
    無搶奪證人乙○○之手機；證人乙○○手機遭搶的那段時間
    ，其係在臺北建中世家施作大理石工程，九十五年十月十五
    日上午，伊係從暫住之桃園友人家中出發，至臺北建中世家
    施工，到達施作現場後，因與水泥工施作之工作相衝，無法
    如期施作，故即又折返，是伊當日人非在臺中，不可能搶奪
    證人乙○○等語，經查：
(一)、公訴人所舉之前開被告丁○○供述、證人邱黃月春之證述，
    及通聯調閱查詢單二份、查獲手機之現場照片六張等，雖得
    證明被告確曾持有前開手機，並交付予證人邱黃月春使用，
    復於九十五年十二月十九日十五時三十分許，為警於被告丁○○與其母邱黃月春位於臺中縣大里市○○路二七六巷八號
    住處廚房櫃子下方查獲上開證人乙○○遭搶奪之手機等事實
    ，惟按持有贓物之原因非一，或為故買、寄藏、收受，或竊
    盜、侵占、詐欺、搶奪等財產犯罪而來，尚難僅以被告持有
    前開手機即認該手機為被告搶奪而來。再參酌，前開通聯調
    閱查詢之時間為九十五年十一月十三日至同年月十十七日止
    ，及證人邱黃月春於九十五年十二月十九日警詢時證述前開
    手機係其子丁○○交予其，而其已使用了一個多月等語，是
    被告丁○○交付前開手機予證人邱黃月春之時間，應係於九
    十五年十一月間，距證人乙○○遭搶奪之時間，已有一段時
    間，亦無法以被告持有贓物之時間，與證人乙○○遭搶奪之
    時間緊接，衡情行為人應無時間處分或移轉手機之可能，進
    而以持有手機之贓物而推認係搶奪之犯行，係被告所為。
(二)、證人即遭搶奪之被害人乙○○於警、偵詢及本院審理時證述
    遭搶奪之情節，復有扣案之前開遭搶奪之手機一支可證，其
    確有遭搶奪之事實應堪認定，惟其於警詢、偵查時指認搶奪
    行為人係被告之情節，有如下之瑕疵，尚難以此即為被告不
    利之認定。證人乙○○於本院審理時結證稱：在警察局指認
    時，警察先拿好幾個人照片的指認嫌犯紀錄表給伊，伊就仔
    細看，警察就指著編號五的照片（按即被告之照片），問伊
    說是不是這個人，說手機就是在他家中找到的，是他媽媽在
    使用，他媽媽說是他兒子拿給他的，警察還沒有跟伊說時，
    伊還認不出來，因為伊沒有戴眼鏡，伊認為不太像，但警察
    說就是在那個人家裏找到手機；在偵查中伊指認被告係因伊
    記得下手搶奪之人的臉圓圓的，戴眼鏡，而被告臉也圓圓的
    ，戴眼鏡伊才指認係被告，但是否是被告，伊也不確定等語
    (本院卷第六一、六三、六四、六五頁)。是依證人乙○○前
    開所述，其於警詢時所為之指認，顯係受員警之誘導，是證
    人乙○○是否確得指認出當時下手搶奪之人即非無疑。又證
    人乙○○既已受員警之誘導而指認被告，則其記憶即已受污
    染，其嗣後於偵查中所為之指認已無法區辨，究係根據其原
    始之記憶，或係受誘導後之記憶，此觀證人乙○○於遭搶奪
    後第一時間報警時陳述該人約二十歲左右等語，然於本院審
    理時則改稱約三十歲出頭等情自明，故其所為之指認是否確
    能真實呈現遭搶奪之際之原始記憶，已有疑義。況證人乙○○亦證述偵查中指認被告，係因被告臉圓圓，戴眼鏡等語，
    然社會上符合前開臉圓圓，戴眼鏡特徵之人甚多，尚難以此
    即特定搶奪之人為被告。再參酌證人乙○○先於警詢時證述
    ：下手行搶之人，係後座之人云云，復於偵查中及本院審理
    時證述：下手搶奪之人為前座駕駛人云云，顯有不同，經本
    院質何以前後陳述有如此之差異，其則證述：伊在警局說是
    後座的人，可能是伊當下認為騎車之人無法下手行搶，所以
    想說是後座的人等語 (本院卷第六五頁），然證人乙○○於
    警詢時之證述，距事發之際較近，記憶當較為深刻，苟其當
    時確有看清楚搶奪之人及遭搶奪詳細情形，僅要具體陳述當
    時親見之情形即可，何以須推論騎車之人無法下手，而認係
    後座之人所為？足見證人林美秀遭搶奪時，係猝不及防，似
    有因慌張，而無法完整清析記憶當時情形之情事存在。是以
    ，證人乙○○其所為之前開證述，既有前述疑義，自難以此
    即為被告不利之認定。
(三)、證人甲○○於偵查及本院審理時均否認前開手機係其交付予
    被告持有，顯與被告所辯前開手機係證人甲○○交付等情不
    同，且雙方各持一詞，足見二人利害關係對立，再參酌被告
    提出之證人甲○○寫予第三人林傳傑之信件中，曾提及「至
    於阿堯的事，不管他再怎樣牽連，他總是一件收受贓物罪，
    是逃不了的，再怎麼樣，也是要面對的，何必再去連累一大
    堆。到頭來還不是一樣，是無法逃避的。見信煩速轉告他。
    」、「知悉阿堯的事，其實很單純，就說至跳蚤市場購買的
    ，頂多判個三、四月，又經減刑也剩一、二個月，越單純對
    他比較有利。」等語（本院卷第一○五至一○八頁），故證
    人甲○○對該手機之來源，似亦知曉，並有暗示被告應承認
    收受贓物一事之意味，且被告及證人甲○○間，承認持有前
    開手機之一方，尚且可能涉犯刑事責任，故證人甲○○前開
    證述並未交付前開手機予被告一事，是否詳實，而無隱匿部
    分事實，亦非無疑。職是，依罪證有疑，利於被告之原則，
    亦難以證人甲○○前開證述情節，即為被告不利之認定。
(四)、被告雖另舉證人己○○、丙○○，以證明前開手機係證人甲○○所交付，且九十五年十月十五日證人林美秀遭搶奪之際
    ，其人並非在臺中等情，證人己○○、丙○○於本院九十六
    年十月十六日審理時亦附和其說，惟證人己○○、丙○○為
    前述證言時，距事發之際已近一年，其二人何以對前開時間
    所發生之事記憶如此清楚，且被告於警詢、偵查中均未提及
    有證人己○○、丙○○一事，故證人二人所為之證言，究係
    證人二人參酌其他紀錄回想所知，亦或係經被告之誘導，亦
    或與被告一同虛捏事實，並非無疑，惟公訴人提出之前開積
    極證據，既不足為被告有罪之認定，則前開證人己○○、丙○○之證言雖有前述之疑慮，仍不影響本院前開心證，併此
    敘明。
四、綜上所述，本件被告被訴搶奪罪，公訴人所提出之證據或所
    指出之證明方法，尚不足為被告有罪之積極證明，或說服本
    院形成被告有罪之心證。此外，復查無其他積極之證據足資
    證明被告確有公訴人所指此部分犯行，被告此部分之犯罪事
    實即屬不能證明，揆諸前開之說明，依法自應諭知無罪之判
    決。
據上論斷，應依刑事訴訟法第三百零一條第一項，判決如主文。
本案經檢察官戊○○到庭執行職務。
中　　華　　民　　國　　96　　年　　11　　月　　6 　　日
                  刑事第十四庭  審判長法  官  陳  葳
                  　　　　　　　　　　法　官  洪堯讚
                  　　　　　　　　　　法　官　劉逸成
上正本證明與原本無異。
如不服本判決，應於收受送達後十日內向本院提出上訴書狀（應
敘述具體理由並附繕本）。
上訴書狀如未敘述理由，應於上訴期間屆滿後二十日內補提理由
書於本院。
                                      書記官  高勳楠
中　　華　　民　　國　　96　　年　　11　　月　　6 　　日
